臺灣臺南地方法院民事裁定
111年度消債更字第117號
聲  請  人  
即 債 務人  陳智臨即陳俊麟


代  理  人  呂承育律師
上列聲請人依消費者債務清理條例聲請更生，本院裁定如下：
    主  文
聲請人甲○○○○○○自民國111年6月6日17時起開始更生程序，並命
司法事務官進行本件更生程序。
    理  由
一、按債務人不能清償債務或有不能清償之虞，且無擔保或無優
    先權之債務總額未逾新臺幣（下同）12,000,000元者，於法
    院裁定開始清算程序或宣告破產前，得向法院聲請更生；債
    務人對於金融機構負債務者，在聲請更生或清算前，應向最
    大債權金融機構請求協商債務清償方案，或向其住、居所地
    之法院或鄉、鎮、市、區調解委員會聲請債務清理之調解；
    協商或調解成立者，債務人不得聲請更生或清算。但因不可
    歸責於己之事由，致履行有困難者，不在此限；法院開始更
    生程序之裁定，應載明其年、月、日、時，並即時發生效力
    ；法院裁定開始更生或清算程序後，得命司法事務官進行更
    生或清算程序；必要時，得選任律師、會計師或其他適當之
    自然人或法人一人為監督人或管理人，消費者債務清理條例
    （下稱消債條例）第3條、第42條第1項、第151條第1項、第
    7項、第45條第1項、第16條第1項分別定有明文。
二、聲請意旨略以：聲請人積欠無擔保或無優先權之債務總額約
    為1,770,479元，為清理債務，依消債條例第151條規定，於
    民國111年3月間與最大債權金融機構遠東國際商業銀行股份
    有限公司（下稱遠東銀行）進行前置調解，遠東銀行未提供
    還款方案，惟聲請人任職財團法人臺南市臺疆祖廟大觀音亭
    暨祀典興濟宮，每月薪資約27,597元，扣除每月必要生活費
    用15,965元、聲請人之母即訴外人乙○○枝扶養費用3,000元
    及子女即訴外人陳○○、陳○○之扶養費用各10,000元後，已無
    力負擔還款方案，致調解不成立。又聲請人無擔保或無優先
    權之債務未逾12,000,000元，復未經法院裁定開始清算程序
    或宣告破產，亦無依消債條例或破產法之規定而受刑之宣告
    之情。爰依消債條例規定聲請准依更生程序清理債務等語。
三、經查：
  ㈠聲請人為一般消費者，並未從事營業，現積欠無擔保或無優
    先權之債務總額約為1,770,479元，未逾12,000,000元，聲
    請人於111年3月間向本院聲請與最大債權金融機構遠東銀行
    間債務清理之調解，惟調解並未成立等情，有聲請人提出之
    戶籍謄本、財團法人金融聯合徵信中心之債權人清冊、當事
    人綜合信用報告、全國財產稅總歸戶財產查詢清單、108、1
    09年度綜合所得稅各類所得資料清單、本院臺南簡易庭調解
    不成立證明書為證（本院卷第23、27-43、109頁）。從而，
    聲請人主張其為一般消費者，無擔保或無優先權之債務總額
    未逾12,000,000元，且於提起本件更生聲請前，業已踐行前
    置調解程序而調解不成立等情，應堪認定。
  ㈡聲請人主張其任職財團法人臺南市臺疆祖廟大觀音亭暨祀典
    興濟宮，每月薪資約27,597元等語，業據聲請人提出勞工保
    險被保險人投保資料表、在職證明書、薪資表為證(本院卷
    第45-47、83-95頁)，此外，聲請人目前未領取政府之津貼
    或補助，有臺南市政府社會局111年5月6日南市社助字第111
    0599643號函存卷可考（本院卷第155頁），復查無其他證據
    資料證明聲請人尚有其主張收入以外之所得，是認聲請人每
    月收入應為27,597元，並以此金額作為償債能力之計算基礎
    。
  ㈢按債務人必要生活費用，以最近1年衛生福利部或直轄市政府
    所公告當地區每人每月最低生活費1.2倍定之。受扶養者之
    必要生活費用，準用第1項規定計算基準數額，並依債務人
    依法應負擔扶養義務之比例認定之，消債條例第64條之2第1
    項、第2項分別定有明文。而以最近1年衛生福利部所公告之
    臺南市每人每月最低生活費14,230元之1.2倍計算之，即為1
    7,076元，故聲請人自陳每月必要生活費用15,965元部分，
    自為可採。次按受扶養權利者，以不能維持生活而無謀生能
    力者為限，民法第1117條第1項定有明文。經查，聲請人之
    母乙○○為34年生，每月領取中低收入老人生活津貼7,759元
    ，109年度領有股利憑單、薪資所得共29,265元，名下有土
    地、房屋各1筆、投資4筆，財產總額1,552,510元；聲請人
    之子女陳○○、陳○○各為97、98年生，每月各領取低收兒童生
    活補助2,047元，109年度無財產、所得，有聲請人提出之戶
    籍謄本、陳○○、陳○○全國財產稅總歸戶財產查詢清單、108
    、109年度綜合所得稅各類所得資料清單、永康區農會存款
    存摺（本院卷第23-25、67-81頁）及本院依職權查調之乙○○
    109年度稅務電子閘門財產所得調件明細表（置於證物袋內
    ）、臺南市政府社會局111年5月6日南市社助字第111059964
    3號函存卷可考（本院卷第155頁），應認乙○○名下雖有不動
    產，但每月領有中低收入老人生活津貼，應難維持生活；陳
    ○○、陳○○未成年，均受扶養之必要，且其生活費標準，亦應
    以上開最低生活費標準為限。故依前述每人每月17,076元之
    生活費標準，由乙○○之2位扶養義務人共同支出其生活費，
    聲請人每月扶養乙○○之費用，應以4,659元為其上限【計算
    式：(17,076－7,759)÷2＝4,659元】，聲請人自陳每月支出乙
    ○○扶養費用3,000元，應為可採。另聲請人與其前配偶共同
    支出陳○○、陳○○之生活費，聲請人每月扶養陳○○、陳○○之費
    用，應以15,029元為其上限【計算式：(17,076－2,047)×2÷2
    ＝15,029】，聲請人自陳每月支出陳○○、陳○○扶養費用逾15,
    029元部分，並無可採。是認聲請人每月必要生活支出為33,
    994元【計算式：15,965＋3,000＋15,029＝33,994】。
  ㈣聲請人曾於111年3月間向本院聲請與最大債權金融機構遠東
    銀行進行前置調解，遠東銀行未提供還款方案等情，有聲請
    人提出之本院臺南簡易庭調解不成立證明書存卷可查（本院
    卷第109頁），且經本院依職權調閱本院111年度南司消債調
    字第108號卷宗核閱屬實，則以聲請人每月所得27,597元，
    扣除每月必要生活支出33,994元後，已入不敷出【計算式：
    27,597－33,994＝-6,397】，無法清償上開清償方案。又聲請
    人名下僅有78年出廠之汽車1輛等情，有聲請人提出之全國
    財產稅總歸戶財產查詢清單附卷可考（本院卷第39頁），經
    核價值不高，尚不足清償聲請人積欠之債務。依此，聲請人
    陳稱其收入無法負擔全部債務，應堪採信。
四、綜上所述，聲請人係一般消費者，積欠之無擔保或無優先權
    債務在12,000,000元以下，亦曾踐行前置調解程序而調解不
    成立，且綜合聲請人之收入財產及必要生活支出之情形，確
    有不能清償債務之虞之情形。此外，聲請人未經法院裁定開
    始清算程序或宣告破產，亦無依消債條例或破產法之規定而
    受刑之宣告之情，有本院民事紀錄科查詢表、臺灣高等法院
    被告前案紀錄表在卷可憑（本院卷第111-113頁），復查無
    消債條例第6條第3項、第8條或第46條各款所定駁回更生聲
    請之事由存在，自有藉助更生制度調整其與債權人間之權利
    義務關係，重建其經濟生活之必要。從而，聲請人聲請更生
    ，於法應屬有據。
五、法院裁定開始更生或清算程序後，得命司法事務官進行更生
    或清算程序，必要時得選任律師、會計師或其他適當之自然
    人或法人一人為監督人或管理人，消債條例第16條第1項定
    有明文。查本件既經本院裁定開始更生程序，爰併依前開規
    定，命司法事務官進行更生程序。　　
中　　華　　民　　國　　111 　年　　6 　　月　　6 　　日
                         消債法庭法  官　 施介元
以上正本係照原本作成。
本裁定不得抗告。
本裁定已於民國111年月日17時公告。
中　　華　　民　　國　　111 　年　　6 　　月　　6 　　日
                                 書記官   張鈞雅